臺灣新北地方法院刑事判決
111年度審訴字第743號
公  訴  人  臺灣新北地方檢察署檢察官
被      告  林守良



上列被告因偽造文書等案件，經檢察官提起公訴（111年度偵緝
字第1183、1184、1185號），被告於本院準備程序中就被訴事實
為有罪之陳述，經本院合議庭裁定由受命法官獨任進行簡式審判
程序，判決如下：
    主  文
林守良犯行使偽造私文書罪，處有期徒刑貳月，如易科罰金，以
新臺幣壹仟元折算壹日。未扣案之犯罪所得新臺幣壹萬元沒收，
於全部或一部不能沒收或不宜執行沒收時，追徵其價額。
    事  實
一、緣林守良於民國108年9月10日至110年3月1日間，受雇於巨
    源興業有限公司（下稱巨源公司），經巨源公司指派至新北
    市○○區○○路0段000號10樓遠東百貨公司「日立家電專櫃」（
    下稱日立專櫃）擔任賣場之電器銷售人員，並負責保管巨源
    公司之圓戳章。詎林守良為獲取更多利益而私下接案，竟意
    圖為自己不法之所有，基於行使偽造私文書及詐欺取財之犯
    意，未經巨源公司之同意或授權，利用其保管巨源公司圓戳
    章之便，於109年12月13日某時，向前來日立專櫃選購電器
    之陳怡君佯稱：得以低於市價之新臺幣（下同）3萬9千元之
    價格出售日立牌電冰箱，惟須先支付訂金3千元云云，致陳
    怡君陷於錯誤，當場交付現金3千元予林守良，林守良即於
    編號332570之空白收據上，填具陳怡君訂貨品項及支付訂金
    3千元等內容，並盜蓋巨源公司之圓戳章於上，用以表示巨
    源公司業已收取訂金3千元之意，而偽造上開收據1紙，並持
    以交付予陳怡君而行使之，足以生損害於巨源公司及陳怡君
    ；林守良復承前開犯意，於110年2月9日16時48分許，傳送
    訊息予陳怡君並佯稱：須補足1萬元訂金始能保留訂購名額
    ，並提供林守良玉山商業銀行帳號0000000000000號帳戶（
    下稱林守良玉山銀行帳戶）供陳怡君匯入款項云云，致陳怡
    君陷於錯誤，再於110年2月9日21時27分許，轉帳7千元至上
    開林守良玉山銀行帳戶。嗣陳怡君與林守良約定裝機日期後
    ，林守良均藉故拖延未予裝機，經陳怡君聯繫巨源公司家電
    專櫃客服人員查證，得知林守良早已離職，始知受騙。
二、案經巨源公司、陳怡君訴由新北市政府警察局海山分局、板
    橋分局報告臺灣新北地方檢察署檢察官偵查起訴。
    理  由
壹、程序方面：
    本件被告林守良犯係死刑、無期徒刑、最輕本刑為3年以上
    有期徒刑以外之罪，其於準備程序中就被訴事實為有罪之陳
    述，經法官告知簡式審判程序之旨，並聽取公訴人及被告之
    意見後，依刑事訴訟法第273條之1第1項規定，由本院合議
    庭裁定由受命法官獨任進行簡式審判程序，且依刑事訴訟法
    第273條之2及第159條第2項規定，不適用傳聞法則有關限制
    證據能力之相關規定，合先敘明。
貳、實體方面：
一、上揭犯罪事實，業據被告林守良於本院訊問程序、準備程序
    及審理時均坦承不諱，核與證人即告訴代理人丁凌全、證人
    即告訴人陳怡君於警詢時及偵查中之證述相符，並有被告聲
    明書1紙、玉山銀行集中管理部110年4月23日玉山個（集）
    字第1100022267號函附之林守良玉山銀行帳戶存戶個人資料
    及交易明細1份、臺幣轉帳交易成功截圖、被告巨源公司名
    片影本、編號332570收據影本各1張、被告與告訴人陳怡君
    間之通訊軟體對話截圖共14張在卷可稽（見110年度偵字第2
    2647號偵查卷第5頁、110年度偵字第25966號偵查卷第6至27
    、33至35頁），足認被告之自白與事實相符，洵堪採為認定
    事實之依據。本案事證明確，被告犯行，堪以認定，應依法
    論科。
二、論罪科刑： 　　
　㈠核被告所為，係犯刑法第216條、第210條之行使偽造私文書
    罪及同法第339條第1項之詐欺取財罪。
　㈡被告盜用巨源公司圓戳章之行為係偽造文書之階段行為，而
    偽造私文書之低度行為復經行使之高度行為所吸收，均不另
    論罪。
　㈢被告2次詐騙告訴人陳怡君交付現款及轉帳之行為，係基於詐
    取陳怡君購物款項之同一目的，於密切接近之時間內實施，
    侵害同一法益，各行為之獨立性極為薄弱，依一般社會健全
    觀念，應視為數個舉動之接續施行，為接續犯。
  ㈣又被告以一行為同時觸犯行使偽造私文書及詐欺取財等2罪名
    ，為想像競合犯，應依刑法第55條之規定，從一重之行使偽
    造私文書罪處斷。
　㈤爰審酌被告貪圖利益，竟偽造告訴人巨源公司名義之收據並
    持向告訴人陳怡君行使而詐得款項，違背誠信及職業道德，
    欠缺尊重他人財產權之觀念，所為實有不該，惟念其犯後坦
    承犯行，態度尚可，並兼衡其前無犯罪科刑紀錄，有臺灣高
    等法院被告前案紀錄表附卷可考，素行尚可，及其犯罪之動
    機、目的、手段、詐得財物之數額，及其自陳高中畢業之智
    識程度、目前從事臨時工工作、需撫養母親之生活狀況等一
    切情狀，量處如主文所示之刑，並諭知如易科罰金之折算標
    準，以資懲儆。
三、沒收：
  ㈠按犯罪所得，屬於犯罪行為人者，沒收之；前二項之沒收，
    於全部或一部不能沒收或不宜執行沒收時，追徵其價額，刑
    法第38條之1第1項前段、第3項分別定有明文。
  ㈡查，被告本案詐得之款項共計1萬元，屬本案犯罪所得，且未
    經扣案，亦未實際合法發還告訴人，為避免被告無端坐享犯
    罪所得，且經核本案情節，宣告沒收並無過苛之虞，是以被
    告上開犯罪所得，應依刑法第38條之1第1項前段、第3項之
    規定宣告沒收，於全部或一部不能沒收或不宜執行沒收時，
    追徵其價額。
  ㈢又被告偽造之上開收據，已由被告交付予陳怡君收執，而非
    屬被告所有，又非屬違禁物，爰不予宣告沒收；至其上之巨
    源公司圓戳章印文係真正巨源公司圓戳章所盜蓋，並非屬偽
    造之印文，自不得依刑法第219條之規定宣告沒收。
據上論斷，應依刑事訴訟法第273條之1第1項、第299條第1項前
段，刑法第216條、第210條、第339條第1項、第55條、第41條第
1項前段、第38條之1第1項前段、第3項，刑法施行法第1條之1第
1項，判決如主文。
本案經檢察官鄭朝光提起公訴，經檢察官高智美到庭執行職務。
中　　華　　民　　國　　111 　年　　9 　　月　　28　　日
                  刑事第二十五庭  法  官      曾淑娟
如不服本判決，應於判決送達後20日內敘明上訴理由，向本院提
出上訴狀 (應附繕本) ，上訴於臺灣高等法院。其未敘述上訴理
由者，應於上訴期間屆滿後20日內向本院補提理由書「切勿逕送
上級法院」。
                                  書記官      王若安
中　　華　　民　　國　　111 　年　　9 　　月　　29　　日
附錄本案論罪科刑法條全文：
中華民國刑法第210條
偽造、變造私文書，足以生損害於公眾或他人者，處5年以下有
期徒刑。
　
中華民國刑法第216條
行使第210條至第215條之文書者，依偽造、變造文書或登載不實
事項或使登載不實事項之規定處斷。
　
中華民國刑法第339條
意圖為自己或第三人不法之所有，以詐術使人將本人或第三人之
物交付者，處5年以下有期徒刑、拘役或科或併科50萬元以下罰
金。
以前項方法得財產上不法之利益或使第三人得之者，亦同。
前二項之未遂犯罰之。